臺灣高等法院刑事判決
109年度上易字第1080號
上  訴  人  臺灣臺北地方檢察署檢察官
上  訴  人
即  被  告  陳政廷  



選任辯護人  余敏長律師
上列上訴人因傷害案件，不服臺灣臺北地方法院108年度易字第7
27號，中華民國108年2月21日第一審判決（起訴案號：臺灣臺北
地方檢察署108年度偵字第883號），提起上訴，本院判決如下：
    主  文
原判決撤銷。
陳政廷犯傷害罪，處有期徒刑壹年陸月。
    事  實
一、陳政廷於民國107年11月24日凌晨3時13分許，騎乘車牌號碼
    000-000號普通重型機車，搭載女友蔡惠妮沿臺北市中山區
    中山北路由北往南方向行經該道路2段115巷口慢車道時，因
    與蔡惠妮大聲爭吵，又有騎車不穩情事，適楊智翔在路旁欲
    攔計程車，擔心該機車體衝過來，乃出腳踹向該機車，陳政
    廷因此心生不滿，立即將機車停靠路邊，竟基於傷害之故意
    ，從坐墊下置物箱取出西瓜刀1支，對楊智翔嗆聲：「你是
    在擋啥潲」等語，並持該西瓜刀朝楊智翔揮去。楊智翔見狀
    遂向右轉以左側身體朝向陳政廷，同時舉左手抵擋並以左腳
    踢向陳政廷以自衛，但左手因而遭砍中，致受有左側尺骨幹
    開放性骨折、左手後骨間神經斷裂、左手第二指至第五指伸
    指肌腱、伸腕肌腱、伸姆長肌腱斷裂、左手屈指肌及屈腕肌
    部分斷裂等傷害。陳政廷砍傷楊智翔後，旋與蔡惠妮騎乘機
    車離去。
二、案經楊智翔訴由臺北市政府警察局中山分局報告臺灣臺北地
    方檢察署檢察官偵查起訴。
    理  由
一、證據能力方面：
　  本判決以下援引之審判外供述證據以及書證，本案當事人未
    爭執其證據能力（本院卷第67～70、226～230頁），而該等證
    據經本院審酌並無違法取得之情況，認為適宜做為證據，自
    應有證據能力。  
二、認定犯罪事實所憑之證據及理由：
　㈠被告於上揭時、地，以西瓜刀砍傷告訴人，致告訴人楊智翔
    受有左側尺骨幹開放性骨折、左手後骨間神經斷裂、左手第
    二指至第五指伸指肌腱、伸腕肌腱、伸姆長肌腱斷裂、左手
    屈指肌及屈腕肌部分斷裂等傷害之事實，業據被告於本院審
    理中坦承不諱（本院卷第231～233頁），核與告訴人於原審
    審理中、證人徐睿辰於本院審理中、證人蔡惠妮於警詢時、
    證人即到案發現場救護告訴人送醫之臺北市政府消防局建成
    分局救護員詹信義於原審審理中證述情節相符（原審易字卷
    一第267～270頁、本院卷第221～224頁、偵字卷第31～33頁、
    原審易字卷二第68～73頁），並有告訴人臺灣基督長老教會
    馬偕醫療財團法人馬偕紀念醫院（下稱馬偕醫院）診斷證明
    書（偵字卷第53頁）、同醫院109年1月23日馬院醫急字第10
    90000418號函併急診病歷0份（原審易字卷一第427～440頁）
    、臺北市政府消防局109年1月22日北市消護字第1093004344
    號函併該局救災救護指揮中心受理報案紀錄表、臺北市政府
    消防局救護紀錄表（原審易字卷一第441～444頁參照），復
    經原審勘驗案發地點監視錄影紀錄明確（原審易字卷一第26
    3～264頁），足以擔保被告前揭任意性自白與事實相符。至
    於證人蔡惠妮於原審審理中證稱：就被告有無拿刀子砍告訴
    人，伊沒有看得很清楚；伊之警詢筆錄所載伊有看到告訴人
    的手有受傷是警察記載不實等虛偽陳述，為本院所不採，其
    蔡惠妮亦經臺灣臺北地方法院以109年度簡字第936號判處偽
    證罪確定，附予敘明。
　㈡按刑法第10條第4項第4款所定毀敗或嚴重減損一肢以上之機
    能之重傷害，係指一肢之機能完全喪失，或雖未喪失，但已
    有嚴重減損之情形，而其情形，並不以驗斷時之狀況如何為
    標準，如經過相當之診治，而能回復原狀，或雖不能回復原
    狀而只減衰，但未達嚴重減損其機能之程度者，仍不得謂為
    該款之重傷。又同條項第6款所指之重傷，係指傷害重大，
    且不能治療或難以治療者而言，如傷害雖屬不治或難治，但
    於身體或健康無重大影響者，亦非該款所稱之重傷。經查：
    本案告訴人楊智翔受有左側尺骨幹開放性骨折、左手後骨間
    神經斷裂、左手第二指至第五指伸指肌腱、伸腕肌腱、伸姆
    長肌腱斷裂、左手屈指肌及屈腕肌部分斷裂等傷害，已如前
    述。雖告訴人以馬偕醫院出具之勞工保險失能診斷書記載：
    告訴人之左腕關節掌屈80度、背屈70度、可活動數150度，
    經評估後符合症狀固定，永久失能等語（原審卷一第450頁
    ）。惟依照勞工保險條例第53條第1項規定：「被保險人遭
    遇普通傷害或罹患普通疾病、經治療後，症狀固定，再行治
    療仍不能期待其治療效果，經保險人自設或特約醫院診斷為
    永久失能，並符合失能給付標準規定者，得按其平均月投保
    薪資，依規定之給付標準，請領失能補助費。」又依勞工保
    險失能給付標準附表「上肢機能失能」，失能審核第5點規
    定略以，生理運動範圍作審定關節機能失能之標準，規定如
    下：⑴「喪失機能」，係指關節完全強直或完全麻痺狀態者
    。⑵「顯著運動失能」，係指喪失生理運動範圍二分之一以
    上者。⑶「運動失能」，係指喪失生理運動範圍三分之一以
    上者。本案告訴人因左側尺骨開放性骨折、左手後骨間神經
    斷裂、左手第2指至第5指伸指肌腱、伸腕肌腱、伸姆長肌腱
    斷裂、左手屈指肌及屈腕肌部分斷裂等傷害，而其失能部位
    左手腕關節活動範圍為150度（按：腕關節正常活動範圍為1
    20至130度)，喪失生理運動範圍未達三分之一以上，不符前
    揭請領規定，有該部109年1月30日保職失字第10960026020
    號函存卷可稽（原審易字卷第453～454頁），是告訴人之傷
    害在法律上仍屬普通傷害。至於上開馬偕醫院之勞工保險失
    能診斷書所載，與勞工保險失能給付標準附表「上肢機能失
    能」失能審核第5點規定不符，尚難採憑。至告訴人指稱影
    響其工作效率及造成生活上許多困擾等語，惟依上開馬偕醫
    院乙種診斷證明書中，醫師矚言欄記載：目前手前臂神經，
    拇指功能及手腕伸直功能經復健治療後未完全恢復，症狀固
    定無減輕，日常生活功能減損等語（本院卷第123頁）。另
    馬偕醫院109年10月26日馬院醫外字第1090006248號函亦稱
    ：因告訴人左手前臂神經受損導致拇指及手腕伸直功能經復
    健治療後未完全恢復，日常生活功能減損，腕關節活動範圍
    60度，近位指節關節活動範圍45度，是指如騎乘機車，球類
    活動，重量訓練或是快速的電腦打字，並非指病人完全無法
    從事一般人日常生活的活動等語（本院卷第213頁），均僅
    表示告訴人經復健治療後雖未完全恢復，惟症狀已有減輕，
    目前無法為騎乘機車，球類活動，重量訓練、快速的電腦打
    字等需靈活快速活動手腕手指之活動，但告訴人仍得為一般
    人日常生活之活動，是告訴人所受傷害，並未達刑法第10條
    第4項第4款所定毀敗或嚴重減損一肢以上之機能，抑或同法
    同條項第6款所定對於身體或健康有重大影響者之不治或難
    治之重傷害程度，告訴人所陳受重傷害云云，自屬無據。
　㈢再按使人受重傷未遂與普通傷害之區別，應以加害時有無致
    人重傷之故意為斷。至於被害人受傷之部位以及加害人所用
    之兇器，有時雖可藉為認定有無重傷害故意之心證，究不能
    據為絕對之標準（最高法院55年臺上字第1703號判例、77年
    度臺上字第4246號判決參照）。又加害人有無重傷害之犯意
    ，乃其個人內心之心理狀態，是欲判斷其主觀上之犯意係重
    傷害或普通傷害，應就外在之一切證據，詳查審認舉凡其犯
    罪之動機、兇器之類別、行兇之具體過程、傷痕之多寡輕重
    、傷勢程度、案發當時之情境、犯後態度等，綜合研析，作
    為認定之基礎（最高法院102年度臺上字第2043號判決參照
    ）。查被告與告訴人互不相識，彼此間並無深仇大恨，即非
    具有殺人或重傷害故意，況其若有殺人或重傷害之犯意，以
    告訴人遭受攻擊受傷在地之狀態下，復下重手輕而易舉，然
    被告為本案傷害行為後，僅持續辱罵告訴人，並未有進一步
    之傷害行為，復無其他事證可證被告確有殺人或重傷害之故
    意，且依上述，告訴人客觀上僅受有1刀之傷害，實難推認
    被告有何殺人或重傷害故意。否則依據上開砍刀之殺傷力，
    告訴人所受傷勢之深度、嚴重程度，顯然將更甚於此。現存
    客觀證據上，亦乏被告出刀時確切所欲砍殺之部位係告訴人
    身體致命部位之證據。檢察官以案發時之同行友人徐睿辰為
    證人，欲證明被告至少有重傷害之故意，惟證人徐睿辰於本
    院審理中證稱：看到被告從機車的車廂拿出武器，往告訴人
    方向砍了一下，告訴人就舉手起來擋，告訴人的手就像水龍
    頭一樣大量的噴血，蹲在地上感覺要昏倒等語（本院卷第22
    1～222頁），則依徐睿辰之證詞，被告砍告訴人一下，並無
    繼續攻擊之行為，且依前述監視錄影之勘驗筆錄所示，被告
    在砍告訴人一下後，未有再攻擊之行為，並與女友一同騎車
    離去，是被告並無殺人及重傷害之動機與犯意，甚為顯然。
    惟依告訴人本案傷害可知被告所持本案刀械質地堅硬且刀刃
    鋒利，自可輕易切割皮膚、肌肉，砍斷血管，被告係持本案
    刀械揮劈並砍中告訴人抬起之左手臂手肘以下部位，自足造
    成人之身體傷害之可能，此乃一般人之日常生活經驗所易於
    體察知悉之事，被告係智識思慮俱屬正常之成年人，依其社
    會生活之通常經驗與智識，對此應有認識，被告此部分行為
    ，於主觀上堪認具有傷害之直接故意。故檢察官以被告縱無
    重傷害之故意，但至少有重傷未必故意云云，亦難採憑。
　㈣綜上所述，本件事證明確，被告本案傷害犯行，均堪認定，
    應予依法論處。
三、論罪：
　  按行為後法律有變更者，適用行為時之法律。但行為後之法
    律有利於行為人者，適用最有利於行為人之法律，刑法第2
    條第1項定有明文。本案被告行為後，刑法第277條之規定業
    經修正，並經總統於108年5月29日公布，於同月31日施行，
    修正前刑法第277條規定「傷害人之身體或健康者，處3年以
    下有期徒刑、拘役或1千元以下罰金。犯前項之罪因而致人
    於死者，處無期徒刑或7年以上有期徒刑；致重傷者，處3年
    以上10年以下有期徒刑」，修正後刑法第277條則規定「傷
    害人之身體或健康者，處5年以下有期徒刑、拘役或50萬元
    以下罰金。犯前項之罪，因而致人於死者，處無期徒刑或7
    年以上有期徒刑；致重傷者，處3年以上10年以下有期徒刑
    」，經比較新舊法結果，修正後刑法第277條第1項規定雖未
    更動傷害罪之構成要件及得科處之法定刑種，然已將有期徒
    刑及之罰金刑上限提高，自以修正前刑法第277條第1項之規
    定對被告較為有利，依刑法第2條第1項前段規定，本件自應
    適用被告行為時即修正前刑法第277條第1項規定處罰。核被
    告所為，係犯修正前刑法第277條第1項之傷害罪。
四、撤銷改判之理由：
　㈠原審以被告犯罪事證明確，據以論罪科刑，固非無見。惟：
　⒈被告係基於傷害之直接故意，傷害告訴人，業據本院認定如
    前，原判決認定係基於未必故意為之，容有違誤。
　⒉按科刑判決旨在實現刑罰權之分配正義，故法院對有罪被告
    之科刑判決，應符合罪刑相當之原則，使輕重得宜，罰當其
    罪，以契合社會之法律感情，此所以刑法第57條明定科刑時
    應審酌一切情狀，尤應注意該條所列10款事項以為科刑輕重
    之標準。查本件被告僅因與女友吵架，且騎車不穩，靠近告
    訴人時，告訴人雖出腳阻擋，但並未碰觸被告之機車，被告
    竟持刀揮向告訴人之手臂，下手甚重，雖告訴人所受之傷勢
    未達重傷程度，但仍使告訴人身心受有極大傷害，更對告訴
    人日後生活造成大不便，顯非一般犯行所可比擬，且被告隨
    車置有西瓜刀，遇不滿即在馬路上逞兇，目無法紀，更為社
    會大眾深惡痛覺，對社會治案影響重大。復觀被告事後未與
    告訴人達成和解、賠償告訴人，難認被告犯後態度良好。被
    告上訴指原審量刑過重，指摘原判決不當，固無理由，而檢
    察官上訴指原審量刑過輕，則為有理由，應由本院將原判決
    撤銷改判。
　㈡爰審酌被告因前揭緣由，即持刀傷害告訴人，致告訴人所受
    傷勢非輕，並審酌被告未有犯罪前科之素行（見卷附本院被
    告前案紀錄表）、高職肄業、原在工地上班，從事搬運粗工
    ，現則服軍事訓練役，未婚、無人需其扶養等生活狀況（偵
    字卷第13頁、本院卷第232頁、原審易字卷二第88頁）；暨
    其犯後對是否為此犯行反覆不一，復因賠償金額差距過大，
    無法達成和解，態度難謂良好等一切情狀，量處如主文第2
    項所示之刑。
五、沒收：
　　刑法關於沒收之規定業已修正，於105年7月1日施行，又按
    沒收、非拘束人身自由之保安處分適用裁判時之法律，刑法
    第2條第2項定有明文，是本案自應直接適用裁判時之沒收相
    關規定。查供被告本案傷害犯行所用之本案刀械，雖為被告
    所有，然未扣案，且遭被告丟棄不知去向而滅失，業據被告
    供述在卷（本院卷第232頁），無積極事證證明仍然存在，
    且亦無證據證明係違禁物，沒收徒增執行上之勞費，恐不符
    比例，宣告沒收欠缺刑法上之重要性，依刑法第38條之2第2
    項規定，不宣告沒收或追徵。
據上論斷，應依刑事訴訟法第369條第1項前段、第364條、第299
條第1項前段，刑法第2條第1項前段、第277條第1項（修正前）
，刑法施行法第1條之1第1項、第2項前段，判決如主文。
本案經檢察官吳秋瑩提起公訴，檢察官劉承武提起上訴，檢察官
楊四猛、翁珮嫻到庭執行職務。
中　　華　　民　　國　　109 　年　　11　　月　　10　　日
                  刑事第七庭    審判長法　官  孫惠琳
                                      法　官  連雅婷
                                      法　官  張育彰
以上正本證明與原本無異。
不得上訴。
                                      書記官  周士涵
中　　華　　民　　國　　109 　年　　11　　月　　10　　日
附錄本案論罪科刑法條：
108年5月29日修正前中華民國刑法第277條
（普通傷害罪）
傷害人之身體或健康者，處 3 年以下有期徒刑、拘役或 1 千元
以下罰金。
犯前項之罪因而致人於死者，處無期徒刑或7 年以上有期徒刑；
致重傷者，處3 年以上10年以下有期徒刑。